【裁判字號】    92,訴,601
【裁判日期】    921231
【裁判案由】    侵權行為損害賠償
【裁判全文】
臺灣屏東地方法院民事判決  九十二年度訴字第六○一號
    原      告  戊○○
    訴訟代理人  許清連律師
    被      告  丁○○
                丙○○
                乙○○
                甲○○
    訴訟代理人  洪文佐律師
右當事人間侵權行為損害賠償事件，本院於民國九十二年十二月二十四日言詞辯論終
結，判決如左：
    主      文
被告應連帶給付原告新台幣捌萬元，並自民國九十二年八月十三日起至清償日止，按
週年利率百分之五計算之利息。
原告其餘之訴駁回。
訴訟費用由被告連帶負擔十分之一，餘由原告負擔。
本判決於原告以新台幣萬元供擔保後得假執行，但被告如於執行標的物拍定、變賣
前，以新台幣捌萬元為原告預供擔保，得免為假執行。
原告其餘假執行之聲請駁回。
    事實及理由
一、原告起訴主張：被告丁○○因遭原告積欠新臺幣（下同）一千餘萬元未還，為催
    討欠款，乃與被告即丁○○之兄乙○○、丁○○之弟丙○○、甲○○，及其他四
    名不詳姓名之成年男子基於傷害及妨害自由之犯意聯絡，先由其中一名不詳姓名
    之成年男子，於民國九十一年六月十五日十六時三十分許，以行動電話假藉看墓
    地風水之名，將原告約至屏東縣萬丹鄉四維村萬丹公墓，嗣原告到達後，在場之
    丁○○等人即聯手毆打原告，致原告身體多處瘀傷，因而心生畏懼，當場簽發票
    面金額五十萬元之本票共計四十九張、票面金額五萬元本票一張，及借據一張，
    並任由甲○○強行取走自小客車內之現金十七萬五千元。後約於同日十九時許，
    因天色已暗，其中一名不詳姓名成年男子乃強押原告上甲○○駕駛之自小客車，
    並搭載乙○○，其他人則分乘三部車，前往萬丹公墓附近不詳工寮，強行要求原
    告允諾轉讓其所有之車牌號碼９Ｌ－３５７９號自用小客車，和位於屏東縣屏東
    市○○路○段九十六巷二八弄三二號之房屋及座落之土地，原告見丁○○等人人
    多勢眾，只得於已書寫好之汽車買賣合約書及轉讓憑證上簽名按指印，丁○○旋
    即將該自小客車轉售予不知情之訴外人郭明春。同日二十三時四十五分許，乙○○及甲○○始共同將原告載至屏東縣屏東市○○路上釋放，爰依侵權行為之法律
    關係，提起本件訴訟。於本院聲明：(一)被告應連帶賠償原告一百萬元，並自九十
    二年八月十三日起算之法定遲延利息。(二)願供擔保請准宣告假執行。
二、被告則以：本件侵權行為事故之發生，並非係無因而為之事件，反是源自於原告
    先前之詐騙行為，原告為詐財騙色之神棍，人人得而誅之，被告主張抵銷及過失
    相抵等語置辯。於本院聲明：原告之訴駁回；如受不利判決，願供擔保請准宣告
    免為假執行。
三、原告主張之上揭事實，業據其提出之國軍高雄總醫院屏東分院附設民眾診療服務
    處診斷證明書影本及本院依職權調閱調閱屏東縣警察局屏東分局刑案偵查卷宗中
    所附國軍高雄總醫院屏東分院附設民眾診療服務處急診病歷資料影本、屏東縣警
    察局屏東分局扣押物品目錄表影本、贓物保領結影本、汽車買賣合約書影本、權
    利轉讓憑證影本、建物及土地所有權狀影本、借據影本、本票影本、現場及取贓
    照片影本各一份為證（見屏東縣警察局屏東分局刑案偵查卷宗第二五至四九頁及
    本院刑事卷第一四七至一四九頁），且為被告於本院刑事庭調查時所不爭執（見
    本院刑事卷第一五八至一五九頁），並經本院依職權調閱臺灣屏東地方法院檢察
    署九十一年度偵字第五二一一號、九十一年度核退字第五三０號偵查卷宗、本院
    九十二年度簡字第二四六號卷宗審核無訛，此部分堪信為真實。又被告之上開犯
    行，均經本院以以九十二年度簡字第二四六號判處被告共同私行拘禁，各處有期
    徒刑六月，如易科罰金，均以三百元折算一日，均緩刑三年確定在案，是被告上
    開犯行，自堪認定。
四、按因故意或過失，不法侵害他人之權利者，負損害賠償責任。故意以背於善良風
    俗之方法，加損害於他人者亦同。違反保護他人之法律，致生損害於他人者，負
    賠償責任；數人共同不法侵害他人之權利者，連帶負損害賠償責任，民法第一百
    八十四條第一項前段、後段、第二項、第一百八十五條分別定有明文。被告妨害
    自由、傷害行為均係故意不法侵害原告之權利，且分別觸犯刑法第三百零二條第
    一項及刑法第二百七十七條第一項之犯行，而刑法上揭規定均係保護他人之法律
    ，是被告之行為均係違反保護他人之法律致生損害於原告，綜此，被告應依民法
    第一百八十四條第一項前段、第二項、第一百八十五條之規定對原告連帶負損害
    賠償責任。次按不法侵害他人之身體、健康、名譽、自由、信用、隱私、貞操，
    或不法侵害其他人格法益而情節重大者，被害人雖非財產上之損害，亦得請求賠
    償相當之金額，民法第一百九十五條第一項定有明文。惟民法第一百九十五條第
    一項規定所謂相當之金額，其核給之標準，應以實際加害情形與被害人因此所受
    痛苦之程度，以及雙方身分、地位、經濟狀況及被害人所受痛苦之程度定之，以
    相當之金額為限。
五、茲審酌如下：丁○○與原告間雖本有金錢往來致生爭執，惟丁○○本應循正當之
    途徑加以解決，豈有逕行以暴力方式聯合其他被告共同私行拘禁妨害原告自由，
    並又共同毆打原告，致原告受有胸部淤青、雙手掌紅腫、身體多處瘀傷等傷害，
    且受有精神上損害。又原告為台北縣私立景文高職畢業，擔任風水地理師及明誠
    不動產仲介經紀公司股東，每月收入二至三萬元（見本院卷第三一頁），並擁有
    自用小客車一部、投資二筆；丁○○為專科畢業，從事會計工作，每月收入約一
    萬元，並擁有土地一筆、自用小客車一部、投資二五筆；丙○○為國小畢業，從
    事木工工作，每月收入約一萬多元，並擁有房屋一筆、土第二筆、自用小客車一
    部；乙○○為國中畢業，目前從事臨時工，每月收入約一萬元，並擁有房屋三筆
    、田賦三筆、土第三筆、自用小客車一部；甲○○為高中結業，目前沒有工作，
    並擁有自用小客車二部，此有本院依職權查詢財產所得明細表一份為證（見本院
    卷第三九至六十頁），是本院審酌上情，認原告得請求之精神上損害以八萬元為
    適當，逾此數額之請求，為無理由。
六、按因故意侵權行為而負擔之債，其債務人不得主張抵銷；損害之發生或擴大，被
    害人與有過失者，法院得減輕賠償金額，或免除之。重大之損害原因，為債務人
    所不及知，而被害人不預促其注意或怠於避免或減少損害者，為與有過失，民法
    第三百三十九條、第二百十七條第一項、第二項分別定有明文。經查，本件為被
    告四人共同以暴力方式私行拘禁妨害原告自由，並又共同毆打原告，致原告受有
    胸部淤青、雙手掌紅腫、身體多處瘀傷等傷害，造成原告受有精神上損害，已如
    前述，該侵權行為發生之原因，並非被告即債務人所不及知，且原告並非不預促
    其注意或怠於避免或減少損害者，是被告主張抵銷、過失相抵及損益相抵云云，
    於法均有未合，為無理由，應予駁回。
七、綜上所述，原告主張被告為共同侵權行為人之事實，應堪採信。從而，原告依據
    侵權行為之法律關係，請求被告應連帶給付八萬元，及自九十二年八月十三日起
    至清償日止，按週年利率百分之五計算之利息，為有理由，應予准許。逾此所為
    請求，為無理由，應予駁回。原告就其勝訴部分及被告，分別陳明願供擔保，聲
    請宣告假執行或免為假執行，經核均無不合，爰分別酌定相當之擔保金額准許之
    。至於原告敗訴部分，其假執行之聲請即失所附麗，應併予駁回。
八、據上論結，本件原告之訴為一部有理由，一部無理由，依民事訴訟法第七十九條
    、第八十五條第二項、第三百九十條第二項、第三百九十二條，判決如主文。
中      華      民      國    九十二    年     十二     月    三十一    日
                                    臺灣屏東地方法院民事第一庭
~B審判長法官  羅心芳
~B法      官  周群翔
~B法      官  許蓓雯
右為正本係照原本作成。
如不服本判決，應於收受送達後二十日內向本院提出上訴書狀。
~B法院書記官  黃佳惠
中      華      民      國    九十二    年     十二     月    三十一    日


司法院資訊處製作；財團法人民間司法改革基金會備份。
